臺灣臺南地方法院民事判決
109年度家繼訴字第54號
                                   110年度家財訴字第7號
原告即反請求被告  田○平
訴訟代理人        黃冠霖律師
被告即反請求原告  陳○麟
訴訟代理人        王燕玲律師
被告即反請求被告  田○正
上列當事人間請求分割遺產及反請求夫妻剩餘財產分配事件，本
院判決如下：
    主  文
兩造公同共有被繼承人田○玉所遺留如附表所示之財產應依附表
「分割方法欄」所示之方法分割。
反請求原告陳○麟之反請求及其假執行之聲請均駁回。
訴訟費用由原告田○平及被告田○正各負擔新臺幣9,492元，由被
告陳○麟負擔新臺幣1萬8,985元。
反請求訴訟費用新臺幣3萬9,412元由反請求原告陳○麟負擔。
    事實及理由
甲、本訴部分：
壹、原告田○平主張意旨略以：
一、被繼承人田○玉於民國108年6月1日死亡，留有如附表所示之
    遺產，原告田○平係被繼承人之弟弟，被告田○正係被繼承人
    之哥哥，被告陳○麟係被繼承人之配偶，均為被繼承人之繼
    承人，原告田○平及被告田○正之應繼分各為4分之1，而被告
    陳○麟之應繼分為2分之1。
二、被繼承人與原告田○平、被告田○正間，就臺灣銀行300萬元
    之定期存款成立死因贈與契約，理由如下：
(一)按關於死因贈與，我國民法雖無特別規定，然就無償給與財
    產為内容而言，與一般贈與相同，且死因贈與，除係以契約
    之方式為之，與遺贈係以遺囑之方式為之者有所不同外，就
    係於贈與人生前所為，但於贈與人死亡時始發生效力言之，
    實與遺贈無異，同為死後處分，其贈與之標的物，於贈與人
    生前均尚未給付（有最高法院88年度台上字第91號裁判可參
    ）。準此，可知死因贈與契約非要式契約，自無適用民法第
    73條違反要式無效規定之餘地，即因雙方當事人意思表示合
    致，即可成立，並於贈與人死亡時發生效力。
(二)由原告所提出之【原證2】被繼承人之LINE對話紀錄及【原
    證7】被繼承人與原告田○平間之語音錄音檔，足證被繼承人
    與原告、被告田○正間已因意思表示合致而成立臺灣銀行300
    萬元定期存款之死因贈與契約。
三、縱被繼承人與原告田○平、被告田○正間無成立死因贈與契約
    （假設語氣，原告否認之），亦請免除被告陳○麟之剩餘財
    產分配額，理由如下：
(一)按「法定財產制關係消滅時，夫或妻現存之婚後財產，扣除
    婚姻關係存續所負債務後，如有剩餘，其雙方剩餘財產之差
    額，應平均分配。但下列財產不在此限：一、因繼承或其他
    無償取得之財產。二、慰撫金。夫妻之一方對於婚姻生活無
    貢獻或協力，或有其他情事，致平均分配有失公平者，法院
    得調整或免除其分配額。法院為前項裁判時，應綜合衡酌夫
    妻婚姻存續期間之家事勞動、子女照顧養育、對家庭付出之
    整體協力狀況、共同生活及分居時間之久暫、婚後財產取得
    時間、雙方之經濟能力等因素。」，民法第1030條之1定有
    明文。其修法理由略為「二、剩餘財產分配請求權制度之目
    的，原在保護婚姻中經濟弱勢之一方，使其對婚姻之協力、
    貢獻得以彰顯，並於財產制關係消滅時，使弱勢一方具有最
    低限度之保障。然因具體個案平均分配或有顯失公平之情形
    ，故原條文第二項規定得由法院審酌調整或免除其分配額。
    惟為避免法院對於具體個案之認定標準不一，爰修正第二項
    規定，增列「夫妻之一方對於婚姻生活無貢獻或協力，或有
    其他情事，致平均分配有失公平者」之要件，以資適用。三
    、法院為第二項裁判時，對於「夫妻之一方有無貢獻或協力
    」或「其他情事」，應有具體客觀事由作為審酌之參考，爰
    增訂第三項規定「法院為前項裁判時，應綜合衡酌夫妻婚姻
    存續期間之家事勞動、子女照顧養育、對家庭付出之整體協
    力狀況（含對家庭生活之情感維繫）、共同生活及分居時間
    之久暫、婚後財產取得時間、雙方之經濟能力等因素」，例
    如夫妻難以共同生活而分居，則分居期間已無共同生活之事
    實，夫妻之一方若對於婚姻生活無貢獻或協力，法院即應審
    酌，予以調整或免除其分配額。
(二)被告陳○麟於85年1月26日與被繼承人結婚後即有出軌等對其
    等婚姻不忠之行為，並曾向本院訴請離婚，而遭本院駁回。
    於離婚不成後，自92年起被告陳○麟即搬出當時之住所，而
    不願再見到被繼承人，如陌生人般各過各之生活，至被繼承
    人108年死亡時已將近16年不曾往來。於被告陳○麟一走了之
    後的這16年間，被繼承人得以繼續活下去之精神支柱，除了
    其平時參加之教會弟兄姊妹外，即係原告田○平、被告田○正
    及阿姨黃○美（被繼承人田家玉母親黃○粉之胞妹）給予之照
    顧及陪伴。
(三)自103年至108年被繼承人死亡前之生病期間，除了看護之照
    顧外，對被繼承人最關心之人亦係其手足原告田○平、被告
    田○正及阿姨黃○美，其等實為盡心盡力之照料，而身為配偶
    之被告陳○麟反而僅去探望過幾次，好似不熟識之朋友般前
    去醫院草草探望即走人。
(四)被繼承人死亡後，一切後事亦均由原告田○平處理，因被告
    陳○麟早已向原告田○平、被告田○正拍桌嚴厲表示：「田○玉
    的喪禮我不要辦，要辦你們自己去辦！」，故被告陳○麟亦
    無參與被繼承人告別式之追思會。故被繼承人後事之一切費
    用亦均由原告田○平支出。
(五)被告陳○麟於其家事答辯暨反訴狀中所指，108年3月6日有向
    友人陳○娟借款165萬0,120元之事，姑不論其真偽，該友人
    陳○娟於被繼承人死亡尚未滿2年，即成為被告陳○麟之現任
    配偶【參見原證9】。換言之，於被繼承人即將死亡之際，
    被告陳○麟不但不去醫院照顧、陪伴被繼承人，反而急於向
    其女性友人借款以購置房地產，並於被繼承人死亡後不到2
    年期間，即與該女性友人陳○娟結婚。益證被告陳○麟根未不
    管被繼承人之生死，實沒有任何立場再主張剩餘財產分配額
    。
(六)綜上，被告陳○麟對於婚姻有所不忠，且與被繼承人已分居
    長達16年，而長久無共同生活互相扶持之事實，故對於該婚
    姻實無任何貢獻，應不得請求剩餘財產分配額。
貳、被告陳○麟答辯意旨略以：
一、關於被告陳○麟請求夫妻剩餘財產差額分配之部分：
(一)按夫妻未以契約訂立夫妻財產制者，除本法另有規定外，以
    法定財產制，為其夫妻財產制。法定財產制關係消滅時，夫
    或妻現存之婚後財產，扣除婚姻關係存續所負債務後，如有
    剩餘，其雙方剩餘財產之差額，應平均分配。但下列財產不
    在此限：1.因繼承或其他無償取得之財產。2.慰撫金。夫妻
    現存之婚後財產，其價值計算以法定財產制關係消滅時為準
    。民法第1005條、第1030之1條第1項、第1030之4條第1項分
    別定有明文。被繼承人與被告陳慶麟於85年1月26日結婚，
    婚姻關係存續期間並未約定夫妻財產制，自以法定財產制為
    其等之夫妻財產制。又被繼承人已於108年6月1日死亡，被
    告陳慶麟自得主張夫妻剩餘財產分配請求權。
(二)被繼承人及被告陳○麟間之剩餘財產差額計算如下：
  1.被繼承人之部分：
   (1)婚後財產：合計775萬1,855元
    ①臺南市○○區○○街000巷000號10樓之2房地：352萬6,3
　    76元。
    ②郵局存款：66萬2,098元。                           
    ③元大銀行存款4萬1,604元。
　  ④元大銀行定存：50萬0,738元。
    ⑤臺灣銀行存款：2萬1,039元。                   
    ⑥臺灣銀行(定存）：300萬元。
   (2)婚後債務：無。
   (3)被繼承人應列入之婚後財產為775萬1,855元。
  2.被告陳○麟部分：
   (1)婚後財產：1,791萬8,158元。
    ①臺南市○○區○○街00巷00號房地：1,380萬元。
    ②玉山銀行存款13萬8,202元。
　  ③中國人壽7552限繳單利增值終身戊型，於基準日保單價值
      為393萬9,956元。
    ④福特六和2005年出廠汽車：殘值約4萬元。
   (2)婚後債務：1,718萬3,906元。
    ①中國信託商業銀行股份有限公司貸款餘額：l,104萬元。
    ②積欠陳○娟之債務：165萬0,120元。
    ③積欠魏○斌之債務：40萬元。
    ④積欠蘇○慧之債務：239萬元。
    ⑤積欠陳○宗之債務：125萬元。
    ⑥中國人壽7552限繳單利增值終身戊型保單借款:42萬2,853
      元。
    ⑦積欠信用卡：3萬0,933元。
   (3)被告陳○麟應列入之婚後財產為73萬4,252元(計算式：1,7
      91萬8,158元－1,718萬3,906元＝73萬4,252元)。
  3.被繼承人與被告陳○麟間夫妻剩餘財產之差額為701萬7,603
    元（計算式:775萬1,855元－73萬4,252元=701萬7,603元)。
    被告陳○麟得請求平均上開差額之半數即350萬8,801元(7,01
    萬7,603元÷2＝350萬8,801元）。
二、關於原告田○平主張被繼承人就遺產為死因贈與之部分：
　　依原告所出提資料顯與死因贈與之要件不符，難認有死因贈
    與之情。
三、關於原告田○平主張應免除被告陳○麟剩餘財產之分配之部分
    ：
　⒈按民法第1030條之1第1項、第2項有關夫妻剩餘財產差額之認
    定及應如何分配之規定，係於110年1月20日始修正為「夫妻
    之一方對於婚姻生活無貢獻或協力，或有其他情事，致平均
    分配有失公平者，法院得調整或免除其分配額。」，並增列
    第3項「法院為前項裁判時，應綜合衡酌夫妻婚姻存續期間
    之家事勞動、子女照顧養育、對家庭付出之整體協力狀況、
    共同生活及分居時間之久暫、婚後財產取得時間、雙方之經
    濟能力等因素。」之規定。然被繼承人及被告陳○麟間關於
    夫妻剩餘財產分配之計算基準時點為被繼承人死亡時之108
    年6月1日，為上開法令修法之前，依民法親屬編施行法第1
    條規定略以：「關於親屬之事件、、、其在修正前發生者，
    除本施行法有特別規定外，亦不適用修正後之規定。」，本
    件不應適用修正後之規定。
  2.被告陳○麟並無原告田○平所稱之情事，至於被繼承人與被告
    陳○麟間有無共同生活居住，亦與財產增減之介入或形成無
    關，故無適用民法第1031條之1第2項規定予以調整之必要，
    說明如下：
   (1)被繼承人與被告陳○麟間雖因雙方生活方式或觀念不同而
      分居，然雙方並未交惡，被繼承人之遺產，均自被告陳慶
      麟所購買且持續繳納多年之保單給付之保險金而來(參見
      證物1)。而房地原係被告陳○麟所購買，借名登記於姊姊
      陳○如名下，56萬元之自備款及自84年2月起每個月1萬5千
      餘元的貸款、相關費用均由被告陳○麟獨力繳納(參見證物
      2)，直至92年間始移轉登記予被繼承人而由其繳納貸款，
      然於其因生病遭資遣，房地貸款餘額，亦係用保險金清償
      完畢，始得以在被繼承人生病無收入期間，尚得支付高達
      上千萬元之醫療費用（參見證物3)，反是原告田○平及被
      告田○正分文未付，否則，可請其等提出支付被繼承人生
      活或醫療費用憑證以明。
   (2)被繼承人生病期間總共進行了兩次的骨髓移植手術，這兩
      次移植前都需要家屬前往接受主治醫師的說明，被告陳○
      麟均親自並在移植同意書上家屬欄位簽名。每次移植期間
      必須一個月住在無菌室裡，在那段期間被告陳○麟曾多次
      去醫院裡探望，其中很多次是跟看護淑蕙約好一起去的，
      因為探望有時間跟人數的限制，所以只能約好特定的時間
      一起過去，至於住在普通病房時，亦多次探望並懇請看護
      淑蕙悉心照顧。並在其多次的住院跟出院期間，接送她住
      院跟出院，這時都會連同淑蕙一起上下車，所以淑蕙也會
      知道。
  （3)104年被繼承人剛生病時，被告陳○麟前往成大醫院探望，
      經告知其的存款不多，無法有太多的錢來支付醫療費用，
      被告陳○麟隨即向保險公司一再爭取申請，始有高額足以
      負擔醫療費等之保險金(參見證物4)。
  （4)證人黃○美之證述並非實在，蓋癌症險保單費用均係被告
      陳○麟所支付，被繼承人知之甚明，斷無可能告稱是自己
      付錢買的。況且證人黃○美自述係在被繼承人生病年餘後
      ，始前往偶爾於假日探視，自無法證明被繼承人及被告陳
      ○麟間之關係及財產增減之狀況。
  （5)被繼承人住院期間原向任職之龍崎戶政事務所請長假，然
      遭該所要求自行離職，最終亦係由被告陳慶麟跟該所人事
      承辦人阿斌爭取後，該所才同意被繼承人申請延長病假二
      年，直至所有的假都請完後，才在106年11月7日被臺南○○
      ○○○○○○資遣(當時臺南○○○○○○○○○○○○○○○○○），此時，原告
      田○平又有何協力或作為？
  （6)至於原告田○平其餘之不實指控，被告陳○麟均予以否認。
參、經查：
一、按「稱贈與者，謂當事人約定，一方以自己之財產無償給與
    他方，他方允受之契約。」，民法第406條定有明文，縱係
    所謂之「死因贈與」亦應符合上開規定。觀諸被繼承人傳送
    的LINE的對話紀錄所載「親愛的哥哥弟弟和○麟，我想趁我
    意識清楚表達我的想法，我在臺灣銀行有三百萬是我退休金
    ，將來歸哥哥弟弟一人一半，元大銀行的和郵局的存款納完
    一切費用，餘盡歸○麟，那是他繳納保費應得的，至於攬翠
    公寓亦歸○麟，特此聲明，以免爭議…」等語（參見109年度
    司家調字第447號卷第13頁），該對話係同時對兩造表達其
    分配財產之作法，對兩造所能分得之財產自會相互排擠及影
    響，故需兩造均同意及接受被繼承人之作法，死因贈與契約
    始有成立之可能。但依原告田○平並未提出被告田○正及被告
    陳○麟均同意之證據以供調查，且被告陳○麟另請求分配夫妻
    剩餘財產之差額，顯然被告陳○麟未允受被繼承人對其財產
    之安排。原告不得僅選擇臺灣銀行定存300萬元之部分成立
    贈與契約，其餘部分即不成立贈與契約，故應認為被繼承人
    所傳送的LINE的對話內容全部都不成立死因贈與契約。
二、按民法第1030條之1第2項、第3項有關夫妻剩餘財產差額應
    如何分配之規定，雖係於110年1月20日始修正為「夫妻之一
    方對於婚姻生活無貢獻或協力，或有其他情事，致平均分配
    有失公平者，法院得調整或免除其分配額。」、「法院為前
    項裁判時，應綜合衡酌夫妻婚姻存續期間之家事勞動、子女
    照顧養育、對家庭付出之整體協力狀況、共同生活及分居時
    間之久暫、婚後財產取得時間、雙方之經濟能力等因素。」
    ，而該修正後之規定係在被繼承人死亡之後，縱本件不適用
    上開修正之規定，但被繼承人死亡時，民法第1030條之1第2
    項已規定「依前項規定，平均分配顯失公平者，法院得調整
    或免除其分配額」，故本院仍得依修正前之規定，調整或免
    除夫妻之分配額」。
三、據證人即被繼承人之阿姨黃○美證稱：「（問：你從何時開
    始去醫院照顧田家玉，頻率為何？）105年知道田○玉生病罹
    患血癌，我心裡很不捨，我從105年5月1日開始我去成大醫
    院，我本來4月份想去，但是那病房我無法去，我5月1日說
    比較可以探病，我看到田○玉很虛弱，我說田○玉每週都可以
    陪伴你，田○玉說希望我來，我每週從高雄來成大醫院看田○
    玉，我都是坐台鐵，我問田○玉可以吃什麼東西，我週六買
    一些東西，我每週都是週日從高雄，嚴重時我搭7點多的車
    ，如果緩和一點，我搭8點多，我照顧田○玉，包括排斥時，
    全身脫皮時，我幫她全身按摩，但是田○玉說她很痛，她說
    輕一點，我說你還是要擦乳液，被告陳○麟89年就出去了，
    都沒有來看田○玉如果醫院要簽名他會來，我問田○玉為何被
    告陳○麟都沒來看你，她說他在外面有與人同住了。我一直
    追問她，田○玉才說，被告陳○麟已經出去很久了，田○玉剛
    結婚時，我跟她說你已經是太太了，把自己角色扮演好。」
    、「（問：你照顧田○玉至何時？）105年5月1日每週，包括
    過年，照顧108年5月份最後一週，中間每週我都會去，除非
    我有事情。」、「（問：這期間有看過被告陳○麟來醫院探
    望過田家玉？）我在這裡3年都沒有看過被告陳○麟，我問田
    ○玉是否知道假日都是我在照顧妳，田○玉說被告陳○麟知道
    ，有一次被告陳○麟有來，因為看護不能來，但是被告陳○麟
    來都在睡覺，都還是護士認為時間到了他才來的。」、「（
    問：被告陳○麟從89年就比較少回家是什麼原因你如何知道
    ？）田○玉說被告陳○麟在外面與人家在一起，田○玉說她很
    難過，我對他沒有不好，後來我過一段時間，被告陳○麟在9
    1年時已經回來把東西帶出去，田○玉說他不能回應什麼。」
    、「（問：剛開始89年比較少回家，後來91年被告陳○麟就
    搬走了？）對，91年後被告陳○麟就搬出去了，我問田○玉房
    子貸款如何貸款，被告陳○麟把房子過戶給我，所以貸款是
    田○玉來繳納。後來我去照顧田○玉時，我問貸款如何負擔，
    田○玉說她薪水都拿來繳貸款，都負擔得起，她都帶便當，
    自己弄一弄，我覺得過得很辛苦，我不捨。」、「（問：這
    些事情都是聽田○玉說的？）是。」、「（問：105年5月1日
    開始去成大醫院，田○玉何時開始生病?）104年生病，我105
    年才過去照顧她。」、「（問：104年4月開始住院時間，醫
    療費用及看護費用誰支付？）田○玉說她有保險，她說保險
    是因為被告陳○麟共同朋友去國保人壽，很便宜一個月才880
    元，剛開始夫妻一起繳納，被告陳○麟名下，由他繳納。醫
    療費用都是由保險支付。」、「（問：田家玉104年至108年
    支付多少醫藥費？）不清楚。」、「（問：104年至108年急
    診住院幾次？誰去辦理手續？）都是看護辦理手續，被告陳
    ○麟沒有去辦理手續，我有問田○玉，她說是看護陪她。」、
    「（問：田○玉住的房子，是被告陳○麟過戶給她，是誰買的
    ？）兩個一起買的。他們如何買的我不知道，但是過戶到田
    ○玉名下。」、「（問：108年6月1日田○玉過世當天妳不在
    現場？）我不在場，她弟弟在場。當時10點多在家，他說姊
    姊昏迷不醒。」、「（問：誰通知田○玉狀況不好？）
　　田○玉在嘉義家裡，那時候不在醫院，我接到原告田○平電
　　話說田○玉不行了，要送醫院，天亮時，田○玉已經走了。
　　」等語（參見本院卷第186頁至第189頁），而被告陳○麟對
    於其離家多年等情亦不爭執，上開證人所證雖多係聽聞被繼
    承人生前所述，但被繼承人即將不久人世，其訴說被告陳○
    麟種種之不是，並非光彩之事，亦無法討回公道，衡情應無
    虛構陷害被告陳○麟之必要，否則，於上開LINE對話中亦不
    會表示要將一部遺產留給被告陳○麟，顯然上開證人所證應
    屬實在。
四、被繼承人與被告陳○麟係於85年間結婚，被告陳○麟為了外遇
    即於91年間離家而與被繼承人分居長約17年，質言之，其等
    婚姻之大部分期間，被繼承人均係遭被告陳○麟惡意遺棄中
    ，其等婚姻已名存實亡，被告陳○麟應不可能再照顧或關懷
    被繼承人。令被繼承人情何以堪？縱被繼承人住醫院治療時
    ，被告陳○麟偶爾會到醫院陪伴或在文件上簽名，但為人夫
    者，就只有這麼一點小功能嗎？顯然被告陳○麟根本未認真
    及妥善經營婚姻。
五、依被告陳○麟所述，被繼承人婚後剩餘財產為775萬1,855元
    ，且無債務；而被告陳○麟婚後剩餘財產為1,791萬8,158元
    ，婚後債務為1,718萬3,906元等情，被告陳○麟婚後剩餘財
    產高出被繼承人有1,016萬6,303元之多，竟仍向被繼承人請
    求給付婚後剩餘財產之差額，主因係被告陳○麟婚後債務高
    達1,718萬3,906元，這些債務之款項用在何處呢？被告陳○
    麟與被繼承人已分居長達17年，衡情被繼承人不可能使用到
    這些錢財，應均係供被告陳○麟使用，如此，無異係由被告
    陳○麟借貸享用，卻由被繼承人付款補助，應無此理。更何
    況被告陳○麟長年不忠於婚姻，拋棄家庭，已使被繼承人痛
    苦萬分，更不應讓被告陳○麟利用夫妻剩餘財產差額分配制
    度向被繼承人獲取錢財。質言之，若不加入上開債務，則被
    告陳○麟之婚後剩餘財產顯高於被繼承人，應係被告陳○麟要
    給付被繼承人才是，而今被告陳○麟加入這些專供其個人使
    用之債務，卻反而得向被繼承人請求給付，顯失公平，故應
    免除被告陳○麟之分配額，較為妥適。
六、原告田○平請求分割附表所示之遺產，應屬有據。又附表編
    號1至編號3所示之土地及房屋現值與鑑定價值不同，若將之
    分配給兩造中之任何一造，均易引起爭執，故應予變賣，由
    兩造依應繼分之比例分配價金。而本院審酌後認為依附表分
    割方法欄所示之方法分割，較屬妥當。
七、裁判費用1萬3,969元，不動產鑑價費用2萬4,000元，訴訟費
    合計3萬7,969元，應由兩造依繼分之比例分擔。
肆、據上論結，判決如主文第1項所示。
乙、反請求部分：
壹、反請求原告即被告陳○麟（下稱被告陳○麟）反請求意旨略以
    ：
一、關於被告陳○麟請求夫妻剩餘財產差額分配之部分：
  ㈠按夫妻未以契約訂立夫妻財產制者，除本法另有規定外，以
    法定財產制，為其夫妻財產制。法定財產制關係消滅時，夫
    或妻現存之婚後財產，扣除婚姻關係存續所負債務後，如有
    剩餘，其雙方剩餘財產之差額，應平均分配。但下列財產不
    在此限：1.因繼承或其他無償取得之財產。2.慰撫金。夫妻
    現存之婚後財產，其價值計算以法定財產制關係消滅時為準
    。民法第1005條、第1030之1條第1項、第1030之4條第1項分
    別定有明文。被繼承人與被告陳○麟於85年1月26日結婚，婚
    姻關係存續期間並未約定夫妻財產制，自以法定財產制為其
    等之夫妻財產制。又被繼承人已於108年6月1日死亡，被告
    陳○麟自得主張夫妻剩餘財產分配請求權。
  ㈡被繼承人及被告陳○麟間之剩餘財產差額計算如下：
  1.被繼承人部分：
   (1)婚後財產：合計775萬1,855元
    ①臺南市○○區○○街000巷000號10樓之2房地：352萬6,3
　    76元。
    ②郵局存款：66萬2,098元。                           
    ③元大銀行存款4萬1,604元。
　  ④元大銀行定存：50萬0,738元。
    ⑤臺灣銀行存款：2萬1,039元。                   
    ⑥臺灣銀行(定存）：300萬元。
   (2)婚後債務：無。
   (3)被繼承人應列入之婚後財產為775萬1,855元。
  2.被告陳○麟部分：
   (1)婚後財產：1,791萬8,158元。
    ①臺南市○○區○○街00巷00號房地：1,380萬元。
    ②玉山銀行存款13萬8,202元。
　  ③中國人壽7552限繳單利增值終身戊型，於基準日保單價值
      為393萬9,956元。
    ④福特六和2005年出廠汽車：殘值約4萬元。
   (2)婚後債務：1,718萬3,906元。
    ①中國信託商業銀行股份有限公司貸款餘額：l,104萬元。
    ②積欠陳○娟之債務：165萬0,120元。
    ③積欠魏○斌之債務：40萬元。
    ④積欠蘇○慧之債務：239萬元。
    ⑤積欠陳○宗之債務：125萬元。
    ⑥中國人壽7552限繳單利增值終身戊型保單借款:42萬2,853
      元。
    ⑦積欠信用卡：3萬0,933元。
   (3)被告陳○麟應列入之婚後財產為73萬4,252元(計算式:1,79
      1萬8,158元－1,718萬3,906元＝73萬4,252元)。
  3.被繼承人與被告陳○麟間夫妻剩餘財產之差額為701萬7,603
    元（計算式:775萬1,855元－73萬4,252元=701萬7,603元)。
    被告陳○麟得請求平均上開差額之半數即350萬8,801元(7,01
    萬7,603元÷2＝350萬8,801元）。應由原告及反請求被告田○
    正連帶給付350萬8,801元。
二、關於反請求被告即原告田○平（下稱原告田○平）主張應免除
    被告陳○麟剩餘財產分配額之部分：
　⒈按民法第1030條之1第1項、第2項有關夫妻剩餘財產差額之認
    定及應如何分配之規定，係於110年1月20日始修正為「夫妻
    之一方對於婚姻生活無貢獻或協力，或有其他情事，致平均
    分配有失公平者，法院得調整或免除其分配額。」，並增列
    第3項「法院為前項裁判時，應綜合衡酌夫妻婚姻存續期間
    之家事勞動、子女照顧養育、對家庭付出之整體協力狀況、
    共同生活及分居時間之久暫、婚後財產取得時間、雙方之經
    濟能力等因素。」之規定。然本件被繼承人田○玉及被告陳○
    麟間關於夫妻剩餘財產分配之計算基準時點為被繼承人田家
    玉死亡時之108年6月1日，為上開法令修法之前，援依民法
    親屬編施行法第1條規定略以：「關於親屬之事件、、、其
    在修正前發生者，除本施行法有特別規定外，亦不適用修正
    後之規定。」，本件自無適用之餘地。
  2.被告陳○麟並無原告田○平所稱之情事，至於被繼承人與被告
    陳○麟間有無共同生活居住，亦與財產增減之介入或形成無
    關，故無適用民法第1031條之1第2項規定予以調整之必要，
    說明如下：
 　(1)被繼承人與被告陳○麟間雖因雙方生活方式或觀念不同而
      分居，然雙方並未交惡，被繼承人之遺產，均自被告陳○
      麟所購買且持續繳納多年之保單給付之保險金而來(參見
      證物1)。而房地原係被告陳○麟所購買，借名登記於姊姊
      陳○如名下，56萬元之自備款及自84年2月起每個月1萬5千
      餘元的貸款、相關費用均由被告陳○麟獨力繳納(參見證物
      2)，直至92年間始移轉登記予被繼承人而由其繳納貸款，
      然於其因生病遭資遣，房地貸款餘額，亦係用保險金清償
      完畢，始得以在被繼承人生病無收入期間，尚得支付高達
      上千萬元之醫療費用（參見證物3)，反是原告田○平及被
      告田○正分文未付，否則，可請其等提出支付被繼承人生
      活或醫療費用憑證以明。
   (2)被繼承人生病期間總共進行了兩次的骨髓移植手術，這兩
      次移植前都需要家屬前往接受主治醫師的說明，被告陳○
      麟均親自並在移植同意書上家屬欄位簽名。每次移植期間
      必須一個月住在無菌室裡，在那段期間被告陳○麟曾多次
      去醫院裡探望，其中很多次是跟看護淑蕙約好一起去的，
      因為探望有時間跟人數的限制，所以只能約好特定的時間
      一起過去，至於住在普通病房時，亦多次探望並懇請看護
      淑蕙悉心照顧。並在其多次的住院跟出院期間，接送她住
      院跟出院，這時都會連同淑蕙一起上下車，所以淑蕙也會
      知道。
  （3)104年被繼承人剛生病時，被告陳○麟前往成大醫院探望，
      經告知其的存款不多，無法有太多的錢來支付醫療費用，
      被告陳○麟隨即向保險公司一再爭取申請，始有高額足以
      負擔醫療費等之保險金(參見證物4)。
  （4)證人黃○美之證述並非實在，蓋癌症險保單費用均係被告
      陳○麟所支付，被繼承人知之甚明，斷無可能告稱是自己
      付錢買的。況且證人黃○美自述係在被繼承人生病年餘後
      ，始前往偶爾於假日探視，自無法證明被繼承人及被告陳
      ○麟間之關係及財產增減之狀況。
  （5)被繼承人住院期間原向任職之龍崎戶政事務所請長假，然
      遭該所要求自行離職，最終亦係由被告陳○麟跟該所人事
      承辦人阿斌爭取後，該所才同意被繼承人申請延長病假二
      年，直至所有的假都請完後，才在106年11月7日被臺南○○
      ○○○○○○資遣(當時臺南○○○○○○○○○○○○○○○○○），此時，原告
      又有何協力或作為？
　貳、反請求被告即原告田○平（下稱原告田○平）反答辯意旨
　　　略以：請免除被告陳○麟剩餘財產之分配額，理由同前等
　　　語。
　參、經查：
　一、本院審酌被告陳○麟與被繼承人間之婚姻、相處及被告陳○
      麟貸款等狀況，認為應免除被告陳○麟之分配額，已詳如
      上述。
　二、被告陳○麟反請求原告田○平及被告田○正連帶給付350萬8,
      801元及自反請求繕本送達之翌日起至清償日，按年利率
      百分5計算之利息，為無理由，不應准許，應予駁回。又
      其假執行之聲請，亦失依附，應一併駁回。
　三、反請求訴訟費用3萬9,412元由敗訴之反請求原告陳○麟負
      擔。
　肆、據上諭結，判決如主文第2項所示。
中　　華　　民　　國　　110 　年　　12　　月　　27　　日
                  家事法庭      法  官　彭振湘   
以上正本係照原本作成。
如對本判決上訴，須於判決送達後20日之不變期間內，向本院提
出上訴狀。
中　　華　　民　　國　　110 　年　　12　　月　　27　　日
                                書記官　易佩雯   
　　　　　　　　　　　　　　　　
　　　　　　　　　　　　　　　　
附表：被繼承人田○玉所遺遺產
編號 遺產項目 面積(平方公尺) 權利範圍或金額 分割方法 1 臺南市○○區○○段000地號土地 5,766.89 10000分之33 應予變賣，賣得之價金，由原告田○平及被告田○正各依4分之1之比例；由被告陳○麟依2分之1之比例分得。 2 臺南市○○區○○段000地號土地 28.74 10000分之33 同上 3 臺南市○○區○○里○○街000巷000號10樓之2房屋  1分之1 同上 4 郵局存款  66萬2,098元及其利息 由原告田○平及被告田○正各依4分之1之比例；由被告陳○麟依2分之1之比例分得。 5 元大銀行存款  4萬1,604元其利息 同上  6 元大銀行定存  50萬0,738元其利息 同上  7 台灣銀行存款  2萬1,039元其利息 同上 8 台灣銀行定存  300萬元其利息 同上